【裁判字號】    97,消債更,63
【裁判日期】    971208
【裁判案由】    更生事件
【裁判全文】
臺灣宜蘭地方法院民事裁定            97年度消債更字第63號
聲  請  人  甲○○
即  債務人
代  理  人  羅明宏律師
上列當事人因消費者債務清理事件聲請更生，本院裁定如下：
    主  文
更生之聲請駁回。
聲請程序費用新台幣壹千元由聲請人負擔。
    理  由
一、按依債務人與金融機構協商成立者，不得聲請更生或清算，
    但因不可歸責於己之事由，致履行顯有重大困難者，不在此
    限；本條例施行前，債務人依金融主管機關協調成立之中華
    民國銀行公會會員成立辦理消費金融案件無擔保債務協商機
    制與金融機構成立之協商，準用前項之規定，消費者債務清
    理條例第151條第5項、第6項分別定有明文。又聲請更生或
    清算不合程式或不備其他要件者，法院應以裁定駁回之，但
    其情形可以補正，法院應定期間先命補正，復為同條例第8
    條所明定。
二、本件聲請人聲請意旨略以：聲請人於消費者債務清理條例施
    行前，曾於民國（下同）95年間依照中華民國銀行公會會員
    辦理消費金融案件無擔保債務協商機制與最大債權銀行台北
    富邦商業銀行股份有限公司就協商時確定之債務總金額新台
    幣（下同）965,928元，協商債務清償方案；約定自95年6月
    起，以1月為1期，分60期，利率3.88％，每月繳納17,737元
    。嗣因聲請人96年5月間轉換工作，每月收入自35,000元減
    少至25,000元，且聲請人之必要支出即達19,895元。是顯因
    非可歸責於己之事由，致履行有重大困難，且其無擔保或無
    優先權之債務總額未逾1,200萬元，復未經法院裁定開始清
    算程序或宣告破產，爰依法聲請更生云云。
三、經查：
 （一）按依債務人與金融機構協商成立者，除非因不可歸責於
       己之事由，致履行顯有重大困難，否則不得聲請更生或
       清算，消費者債務清理條例第151條第5項規定意旨甚明
       。是債務清償方案成立後，故由債務人按其條件履行，
       惟需於其後發生情事變更，在清償期間收入或收益不如
       預期，至該方案履行困難甚或履行不能，因不可歸責於
       己，始能聲請更生或清算。此項規定旨在避免債務人任
       意毀諾已成立之協商，濫用更生或清算之裁判上債務清
       理程序，蓋以債務清償方案係受當事人行使程序選擇權
       所為之債務清理契約，債務人應受該成立之協議所拘束
       。債務人既已與金融機構協商成立，如該協商方案之履
       行有其他不適當之情形，自仍應再循協商途徑謀求解決
       。
 （二）然而，本件聲請人自陳每月需繳納協商款合計達17,737
       元，雖聲請人認為履行協商條件將導致生活入不敷出；
       但從聲請人自協商成立後，仍得依約還款21期，至97年3
       月份仍在履約中之情況觀之，上述協商條件應屬聲請人
       於協商成立時即已充分考量其自身狀況及償債能力之後
       所做之決定。此有聲請人所提出聲請狀、財產及收支狀
       況說明書、與台北富邦商業銀行協商成立之協議書、財
       團法人金融聯合徵信中心97年4月份所核發之債權人清冊
       等資料在卷可稽。聲請人主張履行協商條件將導致生活
       入不敷出之主張，似不足採。
 （三）其次，聲請人主張96年間因遭所工作之中裕商行解職，
       且特力翠豐公司亦以不缺人為由，請聲請人離職，是有
       不可歸責於聲請人之事由導致難以履行協商條件。惟本
       院為確認聲請人之主張，於97年7月21日函詢中裕商行及
       特力翠豐公司聲請人離職之時間點，以及離職之原因。
       中裕商行於同年月25日函覆本院，聲請人係因換工作，
       於95年4月30日自中裕商行離職。特力翠豐公司於同年8
       月11日以特力翠豐97總字第40號函回覆本院，聲請人係
       以希望多陪伴家人為由，於95年8月間離職。上述事實有
       聲請人所提出之聲請狀、民事陳報狀、財產及收入狀況
       說明書、民事庭函、中裕商行於97年7月21日之回函、特
       力翠豐公司97總字第40號函等資料附卷可參，足認聲請
       人於協商成立後，既無情事變更，亦未發生不可歸責於
       己之事由導致履行協商條件顯有重大困難，依法自不得
       向法院為更生之聲請。
四、綜上所述，本件聲請人既無不可歸責於己致履行協商條件顯
    有重大困難之情事，其聲請更生，顯與前開規定不符，揆諸
    前開說明，應駁回其更生之聲請，爰裁定如主文。
中    華    民    國    97    年    12    月    8     日
              民  事  庭    法      官  張育彰
上為正本係照原本作成
如不服本裁定，應於裁定送達後10日內，以書狀向本院提出抗告
，並繳納抗告費新臺幣1千元
中    華    民    國    97    年    12    月    10    日
                            書  記  官  李茂榮


司法院資訊處製作；財團法人民間司法改革基金會備份。
